【裁判字號】    98,交聲,74
【裁判日期】    980630
【裁判案由】    聲明異議
【裁判全文】
臺灣嘉義地方法院交通事件裁定          98年度交聲字第74號
原處分機關  交通部公路總局嘉義區監理所嘉義市監理站
異  議  人  甲○○
上列異議人因違反道路交通管理處罰條例案件，對於交通部公路
總局嘉義區監理所嘉義市監理站於中華民國98年2月20日所為之
處分（原處分案號：嘉監義裁字第裁76-L00000000號），聲明異
議，本院裁定如下：
    主  文
異議駁回。
    理  由
一、本件原處分意旨略以：異議人即受處分人甲○○（下簡稱異
    議人）於民國97年12月22日7時40分許，駕駛車牌號碼8796
    －UL號自用小貨車（下稱系爭貨車）沿嘉義市○○路南向北
    行駛，行經嘉義市○○路97-2號時，不慎擦撞由張蔡鶴子所
    騎乘車牌號碼ZUR－539號輕型機車（下稱系爭機車），張蔡
    鶴子因而人車倒地，受有左胸壁挫傷、左側第二、三、四、
    五根肋骨骨折及左腿擦傷等傷害，異議人未向警方報案處理
    與盡救護之責，亦未主動留下個人資料給張蔡鶴子，即逕自
    駕車逃逸，嘉義縣警察局交通警察隊警員遂以嘉市警交字第
    L00000000號舉發違反道路交通管理事件通知單（下稱舉發
    通知單）舉發「汽車駕駛人駕駛汽車肇事致人受傷而逃逸者
    」之交通違規，異議人不服舉發而提出陳情，經原處分機關
    函請舉發機關查復，認舉發無誤，爰依道路交通管理處罰條
    例第62條第4項之規定，開立嘉監義裁字第裁76-L00000000
    號裁決書（下稱原處分書），裁處異議人罰鍰新臺幣（下同
    ）6,000元，吊銷駕駛執照，1年內禁考等語。
二、本件聲明異議意旨略以：其當日駕駛系爭貨車行經該路段，
    見一婦人坐路旁，一時惻隱之心下車探問，卻被誣為肇事者
    ，而警方採證其所駕系爭貨車並無擦撞痕跡，何來肇事逃逸
    等語。
三、按汽車駕駛人駕駛汽車肇事致人受傷或死亡者，應即採取救
    護措施及依規定處置，並通知警察機關處理，不得任意移動
    肇事汽車及現場痕跡證據，違反者處3,000元以上9,000元以
    下罰鍰；又駕駛人肇事致人受傷而逃逸者，吊銷其駕駛執照
    ，且1年內不得考領駕駛執照，道路交通管理處罰條例第62
    條第3項前段、第4項前段及第67條第3項分別定有明文。次
    按刑法第284條第1項之過失傷害罪，係針對行為人應注意、
    能注意而不注意之過失行為予以非難；而同法第185條之4之
    肇事致人死傷逃逸罪，則以處罰肇事後逃逸之駕駛人為目的
    ，俾促使駕駛人於肇事後能對被害人即時救護，以減少死傷
    ，是該罪之成立祇以行為人有駕駛動力交通工具肇事，致人
    死傷而逃逸之事實為已足，至行為人之肇事有否過失，則非
    所問（最高法院93年臺上字第5599號判決意旨參照）。故肇
    事逃逸此條文之立法意旨，在於科以肇事者須即採取救護或
    其他必要措施，並應向警察機關報告之義務，以防因就醫延
    誤致生無謂之傷亡，並俾得通知傷亡者家屬到場，以明責任
    ，故凡肇事人於行車肇事致人受傷或死亡，未即採取救護或
    其他必要措施，並向警察機關報告，即駕車駛離現場者，均
    應依該規定處罰。
四、經查：
（一）證人張珮嘉於臺灣嘉義地方法院檢察署偵辦異議人被訴肇
      事逃逸案件（下稱系爭肇事逃逸案件）偵查中具結證稱：
      「（肇事當時）我騎在卡車（即系爭貨車）及1台機車（
      即系爭機車）後面，我記得那邊有條巷子口，我當時距離
      他們大概2、3公尺遠，我看到2台車很靠近，貨車在左邊
      ，機車在右邊，我聽到碰的聲音，我才仔細看，看到機車
      騎士倒下去了，貨車有停下來，至於貨車上面的人有無下
      來我就沒有印象了。」等語（見該署98年2月23日訊問筆
      錄第2頁），核與證人陳慧青於系爭肇事逃逸案件偵查中
      ，另結證以「我是開貨車經過（肇事現場），我要回家，
      事故車輛在我前面同方向2百公尺左右，我看到肇事的貨
      車（即系爭貨車）在機車（系爭機車）的左邊，也就是說
      機車在貨車右後面3分之1的位置，結果機車是在那時就倒
      下來了。」、「機車倒下之後，貨車就停在馬路的車道上
      面，沒有繼續往前開，貨車司機就下車去扶張蔡鶴子，我
      就開車繞著貨車開走了，我在想張蔡鶴子騎車時，右手邊
      有一個電線桿，她可能是想閃電線桿，車子的左邊手把碰
      到大貨車的右後側。我看到張蔡鶴子倒地之後，貨車就隨
      即停下來了」等肇事發生經過大致相符，證人陳慧青並繪
      製位置圖附卷可稽（見該署98年4月23日訊問筆錄第1、3
      頁），相互勾稽證人張珮嘉、陳慧青之證詞，傷者張蔡鶴
      子騎乘系爭機車與異議人所駕車輛併行行經肇事地點時，
      方才倒地，佐以證人張珮嘉於偵查中證述聽到碰撞聲，即
      見傷者張蔡鶴子連同所騎乘機車均人車倒地乙節，尚難排
      除張蔡鶴子騎乘機車行經肇事地點確實與異議人所駕系爭
      貨車發生擦撞乙情，是張蔡鶴子於系爭肇事逃逸案件偵查
      中指證：「我當時騎機車，我的左手邊被貨車撞到，我就
      摔下車了，當時甲○○的車停在路邊，甲○○與他太太都
      有下來，甲○○說『爬起來、爬起來，我去叫救護車』，
      他太太都沒有說什麼，之後他們2人就離開了，也沒有留
      名字、電話給我。」等語，即非全然無稽。
（二）再者，證人即勘驗系爭貨車及系爭車輛車身擦痕之警員何
      東鴻於系爭肇事逃逸案件偵查中，復結證稱：「我們在機
      車的左煞車桿後方有藍色的痕跡（如系爭肇事逃逸案件警
      卷第46、47頁照片22、23），另外在小貨車的後方車斗的
      右邊前方處有發現刮擦痕，我丈量了2邊的高度（如前揭
      警卷第47頁相片24）兩者高度相近，現場看的時候，刮痕
      是很清楚的，兩者撞擊不是很強烈，所以痕跡的轉移不是
      很明顯，本案是屬於很輕微的撞擊，但是肯定是摩擦的痕
      跡」、「（機車煞車桿藍色的漆痕是否與地面摩擦所造成
      ？）不可能。因為地上沒有藍色的東西」等語（見該署98
      年3月18日訊問筆錄），並有採證照片附卷可查。衡情，
      若2車並未擦碰，系爭機車左煞車桿豈採得系爭貨車車身
      藍漆之藍色痕跡之理？而證人張珮嘉、陳慧青前揭證述關
      於系爭貨車及系爭機車於肇事當時之相對位置及周遭環境
      等節，恰與證人何東鴻證述2車車身採得之刮擦痕及可能
      擦碰之位置相符，是異議人所駕系爭貨車行經肇事地點確
      實與張蔡鶴子騎乘機車發生擦撞之情，應堪認定。況證人
      即異議人之妻顏玉華於系爭肇事逃逸案件偵查中，亦證稱
      「我聽到有一個聲音，感覺到有一個聲音……我聽到聲音
      之後轉身回頭看，就看到右邊有一位老太太坐在靠路邊的
      地方」等語（見該署98年2月23日訊問筆錄第3、4頁），
      則異議人所辯伊駕車行經該處，即見張蔡鶴子坐在路旁云
      云顯然不可採信。綜合上開事證，張蔡鶴子所騎乘系爭機
      車於案發時與異議人所駕系爭貨車發生擦撞，無論上揭車
      禍事故之發生原因，究係因異議人未保持兩車併行間隔，
      抑或係因張蔡鶴子疏未注意車前狀況及兩車併行間隔，異
      議人既與張蔡鶴子騎乘之機車發生擦碰，因此致張蔡鶴子
      人車倒地，異議人為該交通事故之肇事參與人，應堪認定
      。
（三）又因上揭車禍，張蔡鶴子因此受有左胸壁挫傷、左側第二
      、三、四、五根肋骨骨折及左腿擦傷等傷害乙節，亦有嘉
      義基督教醫院97年12月30日診斷證明書1紙在卷可參（見
      前揭警卷第12頁）。衡諸常理，機車騎士身體因與地面及
      機車車身摩擦及撞擊，因防護力不足，往往多受有輕重不
      等之傷害，此為一般人所周知，而異議人亦不否認案發當
      時見張蔡鶴子跌坐地上，則異議人見張蔡鶴子人車倒地時
      與地面發生摩擦，對之可能受有傷害之情自難諉為不知。
      雖異議人坦稱發生車禍後，曾下車趨前查看，然其未主動
      報警、叫救護車、留下聯絡資料乙情，亦據其於警詢時供
      述無誤，而張蔡鶴子於警詢時明確指述異議人未經其同意
      即逕行離開，亦未留下聯絡電話，是其家人將其送醫後，
      方才向警方報案等節（見警卷第5頁），是異議人行徑已
      與肇事逃逸要件合致。故不論事後調查結果異議人就車禍
      之發生可歸責與否，異議人既屬該交通事故之肇事參與人
      ，無正當理由，概不得棄置傷者而擅離現場，是其肇事後
      離開現場，主觀上自具肇事逃逸之犯意，足認異議人確有
      肇事致人傷害逃逸之違規事實。
五、綜上所述，本件客觀上確有駕駛人駕車肇事致人受傷逃逸情
    事，從而原處分機關依首揭道路交通管理處罰條例第62條第
    4項之規定，裁處罰鍰6,000元，吊銷駕駛執照，1年內禁考
    ，經核並無違誤，是本件異議人聲明異議為無理由，應予駁
    回。
據上論斷，應依道路交通案件處理辦法第19條，裁定如主文。
中    華    民    國    98    年    6     月    30    日
                  交通法庭法  官  王慧娟
上列正本證明與原本無異。
如不服本裁定，應於裁定送達後5日內向本院提出抗告狀（應附
繕本）。
中    華    民    國    98    年    6     月    30    日
                          書記官  林美芳


司法院資訊處製作；財團法人民間司法改革基金會備份。
